臺北高等行政法院裁定
　　　　　　　　　　　　　　　　　　 93年度訴字第04145號
原　　　告　宏斌建設股份有限公司
代　表　人　甲○○
訴訟代理人　林坤賢律師
被　　　告　行政院勞工委員會
代　表　人　陳菊（主任委員）
上列當事人間因撤銷開發事件，原告不服行政院中華民國93年10
月22日院台訴字第0930090323號訴願決定，提起行政訴訟，本院
裁定如下︰
　　主  文
原告之訴駁回。
訴訟費用由原告負擔。
　　理  由
一、按「人民對於中央或地方機關之行政處分，認為違法或不當
    ，致損害其權利或利益者，得依本法提起訴願。」「本法所
    稱行政處分，係指中央或地方機關就公法上具體事件所為之
    決定或其他公權力措施而對外直接發生法律效果之單方行政
    行為。」「訴願事件有左列各款情形之一者，應為不受理之
    決定：‧‧‧八、對於非行政處分‧‧‧提起訴願者。」為
    訴願法第1條、第3條第1項及第77條第8款所明定。
二、原告於民國87年7月1日與臺東縣政府簽訂「臺東縣徵選私有
    土地興建勞工住宅社區開發興建協議書」，由原告規劃興建
    「臺東市東園勞工住宅社區」，約定原告應自協議書簽訂日
    起3年內（即90年6月30日前）完成社區開發興建。原告於90
    年4月25日具函向臺東縣政府申請展延興建期限2年，該府以
    90年10月4日（90）府社勞字第061482號函報被告略以，原
    告迄今僅處於雜項執照申請階段，其自行延誤14、15個月，
    建請撤銷本開發案。經被告提由興建勞工住宅推動小組第35
    次委員會決議，基於考量興建基地涉及國有地讓售、地目變
    更編定及土地分割複丈等有關作業，並已取得雜項執照動工
    ，原則同意展延9個月，並以1次為限，即91年10月10日前應
    取得建造執照動工興建，屆時仍未能動工即予撤銷，不得再
    藉故申請展延。臺東縣政府乃據以91年2月20日府社勞字第
    0910021 066號函知原告。臺東縣政府並以91年4月12日府社
    勞字第09 10027170號函請原告於91年5月30日前與該府另訂
    開發協議書，同時應繳公共設施履約保證金新臺幣（下同）
    91,084,2 80元，以設定質權之銀行定期存款單分22張繳交
    。因原告未於91年10月10日前完成重新簽訂開發協議書，臺
    東縣政府遂於91年12月3日致函被告擬依被告所屬興建勞工
    住宅推動小組第35次委員會決議辦理。經被告興建勞工住宅
    推動小組第38次委員會決議，請臺東縣政府就原告所提公共
    設施保證金繳交金額及方式等之疑義，於文到1個月內再進
    行溝通協商，屆期如仍未能達成開發協議書之簽訂，即依該
    府意見撤銷本開發案。臺東縣政府於92年1月27日召開東園
    勞宅開發案審查小組會議，決議改依建商開發財務計畫書中
    公共設施經費91,084,280元之6成計54,650,568元，以設定
    質權之銀行定期存款單繳交，作為公共設施履約保證金，並
    先後以92年1月30日府社勞字第0920002080號、92年3月17日
    府社勞字第0920025914號函請原告依上開決議事項於92年3
    月31日前繳交公共設施履約保證金54,650,568元（前函誤載
    金額為54,6 50,280元），並完成簽訂開發協議書，逾期即
    報請被告撤銷本開發案。嗣臺東縣政府於92年5月16日以原
    告未於92年3月31日前繳交公共設施履約保證金，致未能重
    新簽訂開發協議書，函請被告依所屬興建勞工住宅推動小組
    第38次委員會決議撤銷本件開發案，經該小組第39次委員會
    決議確認，准予備查，臺東縣政府乃據以92年6月16日府社
    勞字第092005500 4號函知原告。原告不服被告所屬興建勞
    工住宅推動小組第39次委員會決議，主張臺東縣政府寄發函
    文意思不明，通知繳納保證金之金額不符，經其一再陳情，
    該府於92年3月28日函復，92年4月1日始送達原告，致其無
    法於92年3月31日前繳納保證金及簽訂開發協議書，臺東縣
    政府未依債務本旨所為催告，不生效力；又本案公共設施造
    價僅40,000,000元，臺東縣政府竟要求提供2倍之保證金，
    顯係故意刁難，被告未審查臺東縣政府有無依債務本旨履行
    契約，即廢止其開發案，認事用法，顯有違誤云云，提起訴
    願，經訴願決定不受理，遂提起行政訴訟。
三、查行政院為照顧勞工生活，配合經濟發展需要，協助勞工購
    買住宅，解決居住問題，於83年10月28日訂頒「勞工住宅輔
    建方案」，由縣（市）政府徵求投資人提擬興建勞工住宅計
    畫予以初審，經勞委會興建勞工住宅推動小組複審通過後，
    縣（市）政府就該縣（市）勞工住宅社區之規劃、開發、興
    建事宜，與投資人簽訂協議書，雙方約定投資人之權利義務
    事項，核其性質係屬公法上之行政契約。本件原告投資規劃
    「臺東市東園勞工住宅社區」興建，於87年7月1日與臺東縣
    政府簽訂開發興建協議書，因未能依協議書所定期限90年6
    月30日前完成開發興建，申請展期，臺東縣政府建請被告撤
    銷該開發案，經被告提由興建勞工住宅推動小組第35次決議
    ，同意延展9個月，以1次為限，即91年10月10日前應取得建
    造執照動土興建，屆時仍未能動工即予撤銷。嗣臺東縣政府
    以原告遲未依通知繳交公共設施履約保證金及另訂開發協議
    書，致函被告擬依興建勞工住宅推動小組第35次委員會決議
    辦理（即撤銷系爭開發案），經該小組第38次委員會決議，
    請臺東縣政府就原告關於公共設施保證金繳交金額及方式之
    疑義，於文到1個月內再進行溝通協商，「屆期」如仍未能
    達成開發協議書之簽訂，即依該府意見撤銷本開發案。原告
    既未能於前開期限與臺東縣政府另訂開發協議書，該府擬依
    前開決議辦理，報經被告所屬興建勞工住宅推動小組第39次
    委員會就「有關宏斌建設股份有限公司投資開發『台東市東
    園勞工住宅社區』，未完成開發協議書之簽訂，擬依本小組
    第三十八次委員會議決議事項予以撤銷開發，提本小組確認
    案」決議：「確認，本案准予備查。」無非基於勞工住宅輔
    建方案執行與推動機關之監督，就臺東縣政府擬解除系爭開
    發興建協議契約所為之內部意思決定，並未因此即生解除開
    發興建契約之法律效果，其非就公法上具體事件所為之決定
    而對外直接發生法律效果之單方行政行為，顯非行政處分。
    況原告係與臺東縣政府就系爭開發案簽訂開發興建協議書（
    行政契約），被告自始未曾以行政處分方式許可系爭開發案
    ，自無從於事後以行政處分方式撤銷原開發許可，僅能由契
    約當事人之臺東縣政府以解除契約方式行之。是訴願決定不
    予受理，並無違誤，原告復提起行政訴訟，即非合法，應予
    駁回。
四、依行政訴訟法第107條第1項第10款、第104條、民事訴訟法
    第95條、第78條，裁定如主文。
中　　華　　民　　國　　94　　年   　5 　 月  　19　  日
                       第二庭審判長法  官　鄭忠仁
                                   法  官　林育如
                                   法  官　楊莉莉
上為正本係照原本作成。
如不服本裁定，應於送達後10日內向本院提出抗告狀（須按他造
人數附繕本）。
中　　華　　民　　國　　94　　年   　5 　 月  　19　  日
            　　　　　　   　　　  書記官  王俊權
